臺灣高等法院刑事裁定
110年度抗字第1617號
抗  告  人  
即  被  告  張訓榮




上列抗告人即被告因沒入保證金案件，不服臺灣新北地方法院中
華民國110年8月27日所為之裁定（110年度聲字第2394號），提
起抗告，本院裁定如下：
    主  文
抗告駁回。
    理  由
一、原裁定意旨略以：抗告人即被告張訓榮（下稱被告）因違反
    毒品危害防制條例案件，經法院指定保證金額新臺幣（下同
    ）50萬元具保，由具保人潘葦庭繳納後，釋放被告。又被告
    並非上開案件之具保人，其以自己名義聲請發還保證金，於
    法不合，應予駁回等語。
二、抗告意旨略以：被告因違反毒品危害防制條例案件，經法院
    指定保證金50萬元具保，由具保人即被告前妻潘葦庭繳納後
    釋放被告，而開庭通知書雖是寄到被告指定之送達地址，由
    潘葦庭收受，但被告與潘葦庭於民國106年3月23日已離婚，
    故送達並不合法，拘提也不合法，自不應該沒入保證金，爰
    請求將保證金發還予潘葦庭云云。
三、按具保停止羈押所繳納之保證金，在司法機關解免具保責任
    或准許具保人退保時，始得請求發還保證金；此際，原保證
    金如由被告繳納，應由被告本人以自己名義聲請發還，如由
    第三人繳納保證金，應由第三人聲請發還（最高法院19年度
    抗第209號、93年度台聲字第49號裁定意旨參照）。另按具
    保為羈押之替代手段，其目的在防止被告逃匿等，以確保偵
    查、審判及執行程序之進行。故具保之被告逃匿者，應命具
    保人繳納指定之保證金額，保證金已繳納者，沒入之；其實
    收利息併沒入之，刑事訴訟法第118條第1項、第119條之1第
    2項定有明文。再者，具保人倘已免除具保之責任，或經依
    刑事訴訟法第119條第2項規定聲請退保者，應將未沒入之保
    證金發還，固據同條第3項規定明確，惟於尚未免除具保責
    任，亦未依法聲請退保之際，保證金已遭法院裁定沒入者，
    其財產權已歸國家所有，自無聲請發還保證金之餘地，其理
    至明。
、經查，被告前因違反毒品危害防制條例案件，經臺灣新北地
    方法院（下稱新北地院）指定保證金50萬元，由潘葦庭出具
    現金保證後，將被告釋放，嗣因被告無正當理由不到案執行
    ，顯已逃匿，新北地院即於107年6月20日以107年度聲字第2
    514號裁定沒入潘葦庭繳納之保證金50萬元及實收利息，有
    上開裁定及本院被告前案紀錄表可參。是依前開說明，本件
    出具保證金者既係潘葦庭，本應由潘葦庭聲請發還保證金，
    被告以其名義聲請發還，於法自屬不合，原裁定據此駁回被
    告之聲請，並無違誤。況潘葦庭繳納之前開保證金及實收利
    息已遭沒入，亦無發還予潘葦庭之餘地。是被告以前詞提起
    抗告，為無理由，應予駁回。
據上論斷，應依刑事訴訟法第412條，裁定如主文。
中　　華　　民　　國　　110 　年　　10　　月　　20　　日
                  刑事第四庭  審判長法　官  陳筱珮
                                    法　官  吳元曜
                                    法　官  羅郁婷
以上正本證明與原本無異。
不得再抗告。
                                    書記官  蔡易霖
中　　華　　民　　國　　110 　年　　10　　月　　21　　日